最高法院刑事判決　　　　　　　九十四年度台非字第一八０號
　　上　訴　人　最高法院檢察署檢察總長
　　被　　　告　甲○○
　　　　　　　　　　　　11弄.
　　　　　　　　　　　　8樓
上列上訴人因被告違反毒品危害防制條例案件，對於台灣高等法
院中華民國九十三年十月二十一日第二審確定判決（九十三年度
上更(一)字第四六四號，起訴案號：台灣桃園地方法院檢察署八十
七年度偵字第一二六一四號），認為違法，提起非常上訴，本院
判決如下：
    主  文
原判決關於罪刑部分撤銷。
本件公訴不受理。
    理  由
非常上訴理由略稱：「一判決不適用法則或適用法則不當者，為
違背法令，而起訴之程式違背規定者，應為不受理判決，刑事訴
訟法第三百七十八條、第三百零三條第一款分別定有明文。本件
被告甲○○曾因基於概括犯意，自八十六年八月間起至八十七年
八月十七日止，連續在桃園縣桃園市○○街十四號四樓住處施用
第二級毒品安非他命及大麻，經台灣桃園地方法院以八十七年度
毒聲字第一八八三號裁定送觀察、勒戒後，認無繼續施用毒品傾
向，而由台灣桃園地方法院檢察署檢察官於八十七年十月二十八
日以八十七年度偵字第一二六一三號為不起訴處分確定。被告上
開同一犯罪事實，被訴涉犯毒品危害防制條例第四條第二項販賣
第二級毒品罪嫌，原判決認祇成立同條例第十一條第二項之持有
第二級毒品罪，惟被告於上揭時、地持有前開扣案第二級毒品安
非他命犯行，係被告上開施用第二級毒品之低度行為，應為被告
該施用第二級毒品犯行所吸收，二者具有吸收之實質上一罪關係
，不另論罪。檢察官不察，另行提起本件公訴，其起訴程序自有
未洽，原應為不受理判決。詎原判決疏忽及此，仍為被告有罪之
判決，自有判決不適用法則之違背法令。二案經確定，爰依刑事
訴訟法第四百四十一條、第四百四十三條提起非常上訴，以資糾
正」等語。
本院按：確定判決不適用法則或適用不當者，為違背法令，得提
起非常上訴。又起訴之程序違背規定者，應諭知不受理之判決，
刑事訴訟法第三百零三條第一款定有明文。本件被告甲○○基於
概括犯意，自民國八十六年八月間起至八十七年八月十七日止，
連續在桃園縣桃園市○○街十四號四樓住處，非法施用第二級毒
品安非他命及大麻，八十七年八月十八日下午，警員前來該址查
訪，扣得被告前所販入而持有之安非他命四包（原淨重七九‧五
三一六公克，驗餘淨重七九‧四二五七公克）及磅秤一台、木杓
一支、塑膠袋九十九個，經台灣桃園地方法院以八十七年度毒聲
字第一八八三號裁定將被告送觀察、勒戒，認無繼續施用毒品傾
向，由台灣桃園地方法院檢察署檢察官於八十七年十月二十八日
以八十七年度偵字第一二六一三號為不起訴處分確定。被告上揭
持有安非他命之行為，檢察官認其另犯毒品危害防制條例第四條
第二項販賣第二級毒品罪嫌，於八十八年三月二十五日，以八十
七年度偵字第一二六一四號起訴書提起公訴，嗣經原審法院以九
十三年度上更(一)字第四六四號判決，將第一審判決撤銷，改判論
處被告持有第二級毒品，累犯罪刑（處有期徒刑一年六月），至
被訴販賣第二級毒品部分，以不能證明被告犯罪，因與持有第二
級毒品部分有高低度之吸收關係，為實質一罪，於理由欄說明不
另為無罪之諭知，並告確定。此有不起訴處分書、判決書及各偵
查、審判與執行卷宗可稽。則被告於上揭時、地持有安非他命之
行為，係其施用第二級毒品犯行之低度行為，應為施用之高度行
為所吸收，二者為實質上一罪，施用之高度行為既已不起訴處分
確定，又無刑事訴訟法第二百六十條所定之情形，持有安非他命
之行為即不得另行起訴，檢察官予以起訴，起訴之程序自屬違背
規定，原審法院應諭知不受理之判決，竟為有罪之判決，顯有判
決適用法則不當之違法。案經確定，且於被告不利，非常上訴意
旨執以指摘，洵有理由，應由本院將原判決關於罪刑部分撤銷，
另為不受理之諭知，以資救濟。
據上論結，應依刑事訴訟法第四百四十七條第一項第一款但書、
第三百零三條第一款，判決如主文。
中　　華　　民　　國　九十四　年　　七　　月  二十一  日
                      最高法院刑事第九庭
                          審判長法官  張　淳　淙
                                法官  張　春　福
                                法官  呂　丹　玉
                                法官  洪　昌　宏
                                法官  賴　忠　星
      本件正本證明與原本無異
                                      書  記  官
中　　華　　民　　國　九十四　年　　七　　月  二十六  日
                                                 Ｍ
